臺灣高等法院刑事判決　　　　　　　　　　　　　　九十三年度上訴字第八八五號
　　上　訴　人
　　即　被　告　乙○○
右上訴人因偽造有價證券等案件，不服臺灣板橋地方法院九十二年度訴字第八七一號
，中華民國九十二年十二月八日第一審判決（起訴案號：臺灣板橋地方法院檢察署九
十二年度偵字第一七八六、一○二一九號）提起上訴，本院判決如左：
    主  文
原判決關於乙○○部分撤銷。
乙○○收受贓物，累犯，處有期徒刑肆月，如易科罰金，以佰元折算壹日。
   事  實
一、乙○○前曾因違反麻醉藥品管理條例等案件，經原審法院分別判處徒刑，並定執
    行刑為有期徒刑四年二月，嗣經本院駁回上訴，於民國八十三年五月五日確定，
    經執行後假釋；假釋期間內，又因違反麻醉藥品管理條例案件，經原審法院及台
    灣台北地方法院，先後判處有期徒刑四月及六月確定；又因違反麻醉藥品管理條
    例案件，經原審法院判處有期徒刑七月，上訴後，經本院駁回上訴，於八十七年
    十二月十八日確定，經接續執行，並於撤銷假釋執行殘刑後，於八十九年五月一
    日縮刑期滿執行完畢（起訴書誤為八十九年五月二十二日執行完畢）。
二、乙○○不知悔改，於九十年六月底，在臺北縣土城市○○路九號三樓住處內，明
    知友人丙○○（另涉行使偽造私文書部分，業經原審判處有期徒刑拾月確定）所
    交付之華南商業銀行汐止分行為付款人，票號ＤＣ0000000號，票面金額
    一萬七千七百元之支票及臺北國際商業銀行樹林分行為付款人，票號ＱＦ｜00
    00000號，票面金額三萬九千四百八十元之支票，均係來路不明之贓物（以
    上支票均係甲○○所經營之「宏國鋼圈實業社」於九十年五月三日零時許遭竊之
    物），竟仍基於收受贓物之犯意而收受。其後乙○○於同年七月二十一日，將其
    中之華南銀行支票交付予不知情之田錦涵，田錦涵於同年月二十五日持該支票直
    接向支票受款人「宏國鋼圈實業社」（甲○○）請求給付票款，經甲○○發覺係
    失竊之物而報警處理，始查知上情。
三、案經臺北縣政府警察局樹林分局報告臺灣板橋地方法院檢察署檢察官偵查起訴。
  理  由
一、訊之被告乙○○坦承於前揭時地，自丙○○處收受前揭支票及其後將其中之華南
    銀行之支票交付田錦涵之事實，惟矢口否認有收受贓物之犯行，辯稱：丙○○交
    付支票時並未提及支票來源，被告不知支票是贓物云云。經查：
（一）被害人甲○○所經營之「宏國鋼圈實業社」（位於臺北縣樹林市○○路三四五
      之二號），於九十年五月三日凌晨遭竊，本案二紙支票係被竊物品之一之事實
      ，業據被害人甲○○於警詢時指述明確（見偵字一○二一九號卷第十七至十八
      頁），並有華南銀行支票正反面影本乙張及贓物領保管單正本乙張附卷可稽，
      本案支票確屬贓物，可以認定，應先敘明。
（二）被告雖否認知贓。然前開華南銀行之支票之受款人為「宏國鋼圈實業社」，且
      為禁止背書轉讓之支票，此觀該支票即明。其次，被告自承其收受丙○○所交
      付之支票時並未詢問支票來源；依被告所述，丙○○係因欠被告錢而交付本案
      之支票。果如此，被告不認識甲○○，與「宏國鋼圈實業社」亦無毫無關連，
      竟任意收受受款人為「宏國鋼圈實業社」且為禁止背書轉讓之支票，已不尋常
      。其未要求丙○○背書，亦有違常情。不僅如此，被告坦承丙○○於交付支票
      時交待被告不要提示，要另以現金換回等語。丙○○此舉更足使被告生疑。被
      告又稱：廖俊汶當天拿兩張支票給我，其中一張票面金額約三萬餘元之支票（
      即臺北商銀支票），我已於九十年七月撕毀丟棄，因我知道該張支票有問題等
      語（見偵字一○二一九號卷第四頁正面）。亦即，被告發現支票有問題後，不
      僅未向丙○○追索，反將自己保有之債權憑證逕自銷燬，亦大違常情。被告辯
      稱不知本案支票係來路不明之贓物，實不可採。
（三）應再敘明者是丙○○否認交付本案支票予被告，並稱：因被告與我有糾葛，所
      以為不實之指述云云。惟查被告自警詢、偵查、原審乃至本院訊問時，均堅指
      支票係丙○○所交付，並稱：陳佳銘有看到丙○○拿支票給我等語。核與證人
      陳佳銘於檢察官訊問時證稱：「阿文」因欠乙○○錢，確實曾於九十年六七月
      間於乙○○家中給他兩張支票等語相符（見偵字一○二一九號卷第八三頁反面
      ）。陳佳銘其後於原審訊問時雖改稱：我有聽到乙○○事後跟我說丙○○交支
      票給乙○○的事情，我也有看過那兩張支票，乙○○說丙○○拿票跟他調現，
      時間我記不太清楚，當時還有他們的朋友在場，但我不認識，當時我在房間裡
      面等語（見原審卷第一○○至一○一頁）。比較陳佳銘前後之證述，雖就交付
      支票之經過，如是否當場目睹丙○○將支票交與被告之時間、當時在場之人數
      等，或有不同之陳述，然此或係時間、記憶等因素所導致，至少陳佳銘知悉被
      告自丙○○處收受本案支票之事實。其次，丙○○自承於九十年五月一日持變
      造之證件，冒名邱建龍向經營車行之陳龍宏租用車號為ＤＫ｜四七三六號小貨
      車，於九十年五月三日二十二時許還車等事實（此部分事實已經原審法院判處
      罪刑確定）；而「宏國鋼圈實業社」於九十年五月三日零時許失竊當時，正在
      隔鄰加班之傅炳材，因聽聞聲響發現有異，乃將適從「宏國鋼圈實業社」後門
      開出之ＤＫ｜四七三六號小貨車之車號記下之事實，更經傅炳材於警詢時陳述
      在卷。依上所述，雖無證據證明丙○○即係竊取「宏國鋼圈實業社」財物之人
      ，然觀諸丙○○租車、還車之時間，與「宏國鋼圈實業社」失竊之時間，極有
      關連；「宏國鋼圈實業社」失竊之支票，由丙○○之友人即被告持有，被告並
      指述係丙○○所交付。益見二者之關係密切，足以認定支票確係丙○○所交付
      。因之，丙○○所舉證人陳立豐雖於原審訊問時證稱：我先認識乙○○再認識
      丙○○，，我知道他們之間的糾紛是有關於借錢及集幣冊的事情等語（見原審
      卷第二九三至二九五頁），然被告否認負欠丙○○，縱認被告與丙○○之間有
      陳立豐所指之債務關係或糾葛，然丙○○交付支票予被告之事證明確，陳立豐
      之證述，實不足以影響此部分事實之認定。況丙○○於警詢時稱：租車期間應
      該有人向我借用，但不敢確定何人（見偵一七八六卷第四頁）；於檢察官訊問
      時亦稱：「（租車後有無交予誰開？）不知道」（偵一０二一九號卷第一一三
      頁），然其後於原審及本院訊問時，均指被告曾借用租來之小貨車云云。似有
      影射「宏國鋼圈實業社」失竊時間，正由被告於使用小貨車之嫌，丙○○所辯
      未交付本案支票予被告更不可採。
（四）應附帶敘明者，被告於獲案後之初次警詢時，固指其收受本案支票之時間係九
      十年七月五日，然其後之第二次警詢、檢察官或法院訊問時，均稱係九十年六
      月底收受，並敘明其理由，本院認為收受時間，應為九十年六月底，附此敘明
      。綜上所述，被告收受贓物之事證明確，犯行可以認定。
二、核被告所為，係犯刑法第三百四十九條第一項之收受贓物罪。被告前有如事實欄
    所載之犯罪、科刑及執行情形，有本院前案紀錄表一份在卷，其於有期徒刑執行
    完畢後五年內再犯有期徒刑以上之本案之罪，為累犯，應依刑法第四十七條規定
    加重其刑。原審據以論罪科刑，固非無見，惟原審未詳究並綜合相關事證，逕認
    本案支票非丙○○所交付，所認定之事實與卷內之證據不相符合。被告上訴否認
    犯罪，雖不足取，惟原判決既有可議，自由本院將原判決該部分撤銷改判。並審
    酌被告之智識程度、犯罪之動機、手段、所生危害、所得利益及其等之犯後態度
    等一切情狀，量處如主文第二項所示之刑，並諭知易科罰金折算標準。
據上論斷，應依刑事訴訟法第三百六十九條第一項前段、第三百六十四條、第二百九
十九條第一項前段，刑法第三百四十九條第一項、第四十七條、第四十一條第一項前
段，罰金罰鍰提高標準條例第一條前段、第二條判決如主文。
本案經檢察官朱家崎到庭執行職務。
中    華    民    國    九十三    年       六       月        八        日
                              臺灣高等法院刑事第七庭
                                  審判長法  官  吳　啟　民
                                        法  官  蘇　隆　惠
                                        法  官  林　瑞　斌
右正本證明與原本無異。
不得上訴。
                                        書記官  丁　淑　蘭
中　　　華　　　民　　　國　　九十三　　年　　　六　　　月　　　八　　　日
附錄本案論罪科刑所犯法條全文：
中華民國刑法第三百四十九條
收受贓物者，處三年以下有期徒刑、拘役或五百元以下罰金。
搬運、寄藏、故買贓物或為牙保者，處五年以下有期徒刑、拘役或科或併科一千元以
下罰金。
因贓物變得之財物，以贓物論。
